【裁判字號】    95,訴,8673
【裁判日期】    970225
【裁判案由】    塗銷所有權移轉登記
【裁判全文】
臺灣臺北地方法院民事判決              95年度訴字第8673號
原      告  戊○○
訴訟代理人  詹振寧律師
複代理人    甲○○
訴訟代理人  丙○○
被      告  乙○○
            丁○○
共      同
訴訟代理人  陳怡珍律師
            黃勝文律師
上列一人
複代理人    李進成律師
            張國權律師
上列當事人間塗銷所有權移轉登記等事件，本院於民國97年1月
22日言詞辯論終結，判決如下：
    主  文
被告乙○○應給付原告新台幣玖拾肆萬玖仟佰玖拾捌元，及自
九十六年三月十七日起至清償日止，按年息5%計算之利息。
原告其餘之訴駁回。
訴訟費用由被告乙○○負擔十分之三，餘由原告負擔。
本判決原告勝訴部分於原告以新台幣拾貳萬元或同面額之台灣
銀行定期存單為被告乙○○供擔保後，得假執行；但被告乙○○
如以新台幣玖拾肆萬玖仟佰玖拾捌元為原告預供擔保，得免為
假執行。
原告其餘之假執行聲請駁回。
    事實及理由
壹、程序方面：
  一按訴狀送達後，原告不得將原訴變更或追加他訴，但請求之
    基礎事實同一，或擴張應受判決事項之聲明，或不甚礙被告
    之防禦及訴訟之終結者，不在此限，民事訴訟法第255條第1
    項第2款、第3款及第7款定有明文。所謂請求之基礎事實同
    一，係指變更或追加之訴與原訴之主要爭點有其共同性，各
    請求利益之主張在社會生活上可認為同一或關連，而就原請
    求之訴訟及證據資料，於審理繼續進行在相當程度範圍內具
    有同一性或一體性，得期待於後請求之審理予以利用，俾先
    後兩請求在同一程序得加以解決，避免重複審理，進而為統
    一解決紛爭者，即屬之（最高法院95年度台上字第1573號判
    決意旨可資參照）。本件原告起訴原聲明：(一)被告應將座落
    台北縣新店市○○段第428地號，面積69.5平方公尺，權利
    範圍全部之土地，經台北縣新店地政事務所於95年5月3日以
    買賣為原因（收件字號95年新登字第076470號）所為之所有
    權移轉登記塗銷。(二)原告願以台灣銀行定期存單供擔保，請
    准宣告假執行。嗣後原告於96年4月17日將原訴之聲明改列
    為先位聲明，並追加備位聲明：(一)被告乙○○應給付原告新
    台幣（下同）1,418,292元，及自96年3月17日起至清償日止
    ，按年息5%計算之利息。(二)原告願以台灣銀行定期存單供擔
    保，請准宣告假執行。並於96年5月1日將備位聲明第1項擴
    張為：被告乙○○應給付原告1,458,544元，及自96年3月17
    日起至清償日止，按年息5%計算之利息。本件原告所為之備
    位聲明，係追加基於系爭買賣契約所衍生之債務不履行損害
    賠償請求權，屬同一基礎事實，且不甚礙被告之防禦及訴訟
    之終結，揆諸上開法條及說明，應予准許。
  二又按法院因第255條第1項但書規定，而許訴之變更或追加，
    或以訴為非變更或無追加之裁判，不得聲明不服，民事訴訟
    法第258條定有明文。被告自不得再執陳詞抗辯原告追加備
    位之訴不合法，併此敘明。
貳、原告起訴主張：
  一 緣被告乙○○於95年3月9日將系爭坐落台北縣新店市○○
     段第428地號，面積69.5平方公尺，權利範圍全部之土地（
    下稱系爭土地），以110萬元之價格出售予原告，原告並於
     訂約當日即95年3月9日給付20萬元之定金予被告乙○○，
     被告乙○○依買賣契約第3條規定應交出移轉登記所需全部
     証件，憑以用印申報增值稅。
  二 嗣被告乙○○於95年3月28日發函表示：「因特殊原因無法
     將該筆土地出售予鄭君」。原告乃聲請本院95年4月13 日
     北院錦95執全洪字第1453號函新店地政事務所辦理假扣押
     限制登記，並於95年4月4日發函被告乙○○請求履行買賣
     契約，否則恐有詐欺之嫌等語。惟不但未獲被告乙○○置
     理，並提供反擔保撤銷假扣押之執行。原告復於95年4月28
     日發函予被告乙○○之代理人黃勝文律師表示「已訴請法
     院履行契約，並已囑託新店地政務所為已起訴之註記，並
     請黃勝文律師轉知乙○○恐涉有詐害債權」等情。詎被告
     乙○○仍於前開鈞院95年度訴字第4527號訴訟繫屬中將系
     爭土地於95年5月3日以買賣為由，實則係偽填原因發生日
     期並無實際資金關係，而辦理所有權移轉登記予被告丁○○所有。爰依民法第242條之規定，代位被告乙○○請求被
     告丁○○塗銷該土地所有權移轉登記，回復為被告乙○○
     所有。
  三先位之訴部份，原告請求權基礎為民法第87條及第242條，
    即被告乙○○與被告丁○○間就系爭土地所簽立之買賣契約
    係屬通謀虛偽意思表示，並無任何資金關係。此從下列事項
    可得知：(一)土地買賣契約書中買方蔡根生並未表明為被告丁○○代理之旨，亦未約定將系爭土地所有權移轉登記予被告
    丁○○，足證並無買賣之實際。(二)依土地買賣契約書中「十
    六特約事項二」所載，足見系爭土地之實際買方並非被告丁○○，否則何有代理人全攬一切後續解約之法律程序，並擔
    保損失及違約金之理。(三)訴外人蔡根生交付被告乙○○之一
    紙面額40萬元之支票，並非被告乙○○所兌領，亦無被告乙○○之背書，係「陳秋敏」所兌付。(四)訴外人蔡根生交付被
    告乙○○之一紙面額60萬元之支票，被告乙○○係於96年4
    月26日收受，並於95年4月28日兌現，與被證二支票影本所
    示被告乙○○於95年5月26日簽收乙節，明顯不合。(五)付款
    明細表95年4月26日「備註」尚載有遭刪除「尾款」20萬元
    為法院提存中」等字樣，益見被證一之土地買賣契約書係臨
    訟所為。(六)被告丁○○自承與被告乙○○不識，果爾，則被
    告丁○○何能透過訴外人蔡根生覓得系爭土地嗣並買受系爭
    土地，被告丁○○經營建築事業，顯無甘冒不與地主洽談即
    任意購買土地進行開發之風險，其所辯與常情有違。(七)被告
    丁○○固簽發票載發票日為95年4月18日、面額98萬元及票
    載發票日為95年5月2日、面額74萬2千元之支票各一紙，惟
    被告丁○○既為真正買，自應由被告丁○○先交付資金予受
    任人（蔡根生或蔡堯），再由受任人以此資金以代理之意旨
    付予賣方，何有於實際買尚未給付款項予訴外人蔡根生即陸
    續於95年3月24日先行給付賣方90萬元，嗣並於95年4月26
    日給付賣方80萬元，此項資金往來，顯與被證一之土地買賣
    契約不合，上開二紙支票顯無從證明係為支付系爭土地之價
    款而交付訴外人蔡根生。
  四如認先位之訴無理由，原告追加備位之訴，請求權基礎如下
    ：
    (一)被告乙○○應給付原告40萬元部份：依民法第249條第3款
      規定，本件買賣契約因可歸責於受訂金當事人即被告乙○○之事由致不能履行，被告乙○○應加倍返還所受之定金
      計40萬元 (所受定金20萬元x2=40萬元)。
    (二)被告乙○○應給付原告105萬8,544元部份：民法第226條
      、第216條，本件原告依已定之計畫將系爭土地於95年3月
      10日以169萬9,146元之價格轉售予訴外人翁聖儒，並收受
      定金50萬9146元。因本件買賣契約可歸責於債務人即被告
      乙○○之事由致給付不能，致原告無法依約將系爭土地移
      轉所有權予訴外人翁聖儒，遭訴外人翁聖儒以本院95年度
      訴字第1841號起訴請求加倍返還定金101萬8,292元及其利
      息，原告已於96年4月18日賠付訴外人翁聖儒105萬8,544
      元。故此項原告所受之損害，自得向被告乙○○請求賠償
      。
  五聲明為：
    (一)先位聲明：被告丁○○應將座落台北縣新店市○○段第
      428地號，面積69.5平方公尺，權利範圍全部之土地，經
      台北縣新店地政事務所於95年5月3日以買賣為原因（收件
      字號95年新登字第076470號）所為之所有權移轉登記塗銷
      。
    (二)備位聲明：
      1.被告乙○○應給付原告141萬8,292元，及自96年3月17
        日起至清償日止，按年息5%計算之利息。
      2.原告願以台灣銀行定期存單供擔保，請准宣告假執行。
、被告方面則以：
  一被告乙○○與被告丁○○間並無通謀虛偽意思表示可言：
    (一)緣系爭土地乃被告乙○○繼承自先母王月芬而來，被告乙○○雖不諳市價，然知系爭土地公告現值約有400萬元左
      右，是原告當初開價110萬元欲買受系爭土地時，被告乙○○認原告所開價格與公告現值著實差距過大（約僅有公
      告現值四分之一價格），而不願出賣系爭土地，詎原告竟
      利用被告乙○○不諳市價，一再向被告乙○○訛稱因系爭
      土地為巷道使用，經濟價值低落，沒有人會買，如有買主
      等於是天上掉下來的禮物，並稱該系爭土地市價僅約110
      萬元左右云云，被告乙○○乃信以為真，同意以110萬元
      出賣系爭土地，雙方於95年3月9日訂定土地買賣契約，被
      告乙○○同時收受定金20萬元。
    (二)惟被告乙○○於訂約後不久，即有訴外人蔡根生向被告乙○○表示，其受被告丁○○之委託，處理買受系爭土地之
      事宜，被告丁○○願出價170萬元買受系爭土地等等，被
      告乙○○始知原告所稱系爭巷道市價僅為110萬元云云，
      均屬利用被告不諳市價，而故意欺瞞被告乙○○之手段，
      實際上市價根本遠遠高於110萬元，而系爭土地係被告乙○○繼承自先母王月芬之祖產，乃先人胼手胝足所得，被
      告乙○○迫於生活貧困，無奈出賣系爭土地，已覺愧對祖
      先，復以竟因受原告欺瞞而賤賣祖產，實覺無顏見江東父
      老，被告乙○○不甘受騙，乃同意將系爭土地以170萬元
      賣予被告丁○○，訴外人蔡根生乃代理被告丁○○與被告
      乙○○於95年3月24日訂定買賣契約，並約定將土地直接
      移轉登記予被告丁○○所有，訴外人蔡根生並開立支票完
      成付款。被告間毫無任何通謀虛偽意思表示可言，原告所
      請，顯無理由。
  二按「解約定金，係以定金為保留解除權之代價，定金付與人
    固得拋棄定金，以解除契約；定金收受人亦得加倍返還定金
    ，以解除契約。」茲有最高法院72年台上字第85號判例要旨
    參照。又被告乙○○自與被告丁○○訂定買賣契約後，被告
    乙○○即一再向原告表示願意加倍返還定金以解除契約之意
    思表示，前已委由律師於95年3月28日發函解除當事人間之
    買賣契約，並願加倍返還價金，再以書狀作為提出加倍返還
    定金以解除當事人間買賣契約之意思表示，並為前揭給付提
    出之通知。
  三本件追加不合法，應予駁回：按訴狀送達後，原告不得將原
    訴變更或追加他訴，又本件顯無民事訴訟法第255條第1項但
    書之事由，且本件原告一再訛稱要跟被告和解，讓被告苦苦
    等待至今，嗣竟發現均為原告延滯訴訟之舉，是被告不同意
    追加，請求鈞院逕予駁回。
  四本件被告乙○○係不諳市價之人，於95年間3月9日遭原告詐
    術所騙，已如上述，是被告遭原告所騙，於95年3月9日所為
    之意思表示，被告爰依民法第92條規定撤銷之，並以書狀之
    送達作為提出解除當事人間買賣契約之意思表示。
  五土地買賣契約上雖未明載代理被告丁○○之代理意旨，惟訴
    外人蔡根生確實代理被告丁○○訂定買賣契約並先行支付價
    金，土地方會過戶至被告丁○○之名下，被告丁○○方會開
    票支付價金予蔡根生，被告丁○○所開立之支票，業據蔡根
    生兌現無訛可為證。
  六支票號碼GL0000000，面額40萬元整之支票，係由蔡根生開
    立交給訴外人陳李元代書收受後，由其胞妹陳秋敏帳兌領後
    轉交給被告乙○○，被告乙○○確實有收到40萬元價金無訛
  七被告乙○○與被告丁○○間並無任何通謀虛偽意思表示可言
    ：被告丁○○因經營建築事業所需，有意買受系爭巷道，乃
    委任訴外人蔡根生全權處理買受系爭土地事宜，並授權訴外
    人蔡根生代為訂定買賣契約並支付價金等。嗣訴外人蔡根生
    乃代理被告丁○○與被告乙○○間，以170萬元價金買受系
    爭土地，並於95年4月10日訂定土地買賣契約，且被告丁○○亦已支付價金，此有支票兩紙為證，並於同年5月3日辦妥
    土地移轉登記予被告丁○○名下。是被告丁○○與被告乙○○間乃透過委任訴外人蔡根生訂定買賣契約，並為土地移轉
    登記，有何通謀虛偽意思表示可言？且被告丁○○與被告乙○○間毫不認識，遑論共同為虛偽之意思表示。嗣被告丁○○於收到起訴狀繕本後，方輾轉與被告乙○○見面，並詢問
    本案之源由。故原告所言均屬臆測，推論被告乙○○與被告
    丁○○間有虛偽買賣契約之行為，顯無理由。
  八土地買賣契約書中「十六特約事項二」所以約定：「有關於
    95年3月9日與戊○○先生訂定之土地買賣契約，由蔡根生負
    責後續解約之法律程序，並擔保其損失及違約金不得超過20
    萬元正，超出部分由蔡根生負責」，乃因蔡根生從事土地買
    賣業務經驗豐富，於接受被告丁○○委任後，全權負責買賣
    契約之情事，蔡根生評估定金加倍返還之商業習慣，認定依
    法應加倍返還原告20萬元，乃同意簽署此條款為被告乙○○
    之保證，以促成買賣契約之順利完成，殊無何通謀虛偽可言
    。
  九支票號碼GL0000000，面額60萬元整之支票，確由被告乙○○所兌現無訛，至上開支票上簽署之日期為95年5月26日，
    係蔡根生事後要求被告乙○○補簽而來。
  十被告丁○○對於是否有損及原告權利一事，根本毫不知情，
    被告丁○○支付價金善意買受系爭土地，即應受法律之保障
    。
  十一並聲明：(一)原告之訴駁回。(二)若受不利益判決，被告願供擔
    保，請准宣告免予假執行。
肆、本件不爭執事項：（見原告96年4月17日民事爭點整理狀及
    被告乙○○95年9月21日民事答辯(一)狀）
  一原告與被告乙○○於95年3月9日簽訂土地買賣契約書，原告
    以總價110萬元，買受被告乙○○所有之系爭土地，被告乙○○並於簽約當日收受原告定金20萬元。
  二被告乙○○於95年4月11日與訴外人蔡根生簽訂土地買賣契
    約書，訴外人蔡根生以總價170萬元，買受被告乙○○所有
    之系爭土地。
  三被告乙○○係系爭土地之所有權人，於95年5月3日以買賣為
    原因（新店地政事務所收件字號：95年新登字第076470 號
    ）移轉登記予被告丁○○所有。
伍、本件爭點為：（見原告96年4月17日民事爭點整理狀及被告
    於96年7月10日言詞辯論期日之陳述）
  一被告乙○○將其所有之台北縣新店市○○段428地號土地所
    有權於95年5月3日移轉登記予被告丁○○，該法律行為是否
    係基於通謀虛偽意思表示而無效？
  二被告乙○○抗辯系爭定金係屬解約定金性質，其業以書狀之
    送達作為提出加倍返還定金以解除系爭買賣契約，是否有理
    由？另被告乙○○抗辯因其係遭原告詐欺，而依民法92條之
    規定撤銷與原告之買賣契約意思表示是否有理由？
  三原告與訴外人翁聖儒間之買賣契約是否係真正？原告得否依
    債務不履行之法律關係請求被告乙○○加倍返還定金並請求
    不履行之損害賠償？
  四本件之訴是否受本院95年度訴字第4527號民事判決之既判力
    所及？
肆、本院得心證之理由：
  一關於被告乙○○將其所有之系爭土地所有權於95年5月3日移
    轉登記予被告丁○○，該法律行為是否係基於通謀虛偽意思
    表示而無效部分：
    (一)按第三人主張表意人與相對人通謀而為虛偽意思表示者，
      該第三人應負舉證之責 (本院48年台上字第29號判例參照
      )。本件被告丁○○抗辯其委任訴外人蔡根生全權處理買
      受系爭土地事宜，並授權訴外人蔡根生代為訂定買賣契約
      並先行支付價金與被告乙○○等。嗣訴外人蔡根生乃代理
      被告丁○○向被告乙○○以170萬元價金買受系爭土地，
      並於95年4月10日訂定土地買賣契約，且被告丁○○事後
      亦已支付價金予蔡根生，被告等間訂定土地買賣契約，並
      無通謀虛偽等情，業據提出土地買賣契約書、被告丁○○
      簽發之支票2紙、蔡根生簽發之支票4紙為證。
    (二)原告雖質疑土地買賣契約書中買方蔡根生並未表明為被告
      丁○○代理之旨，亦未約定將系爭土地所有權移轉登記予
      被告丁○○等語，然按受任人本得以自己之名義，為委任
      人取得權利，此觀民法第541條第2項自明。
    (三)原告另質疑依土地買賣契約書中「十六特約事項二」所載
      「有關於95年3月9日與戊○○先生訂定之土地買賣契約，
      由蔡根生負責後續解約之法律程序，並擔保其損失及違約
      金不得超過20萬元正，超出部分由蔡根生負責」，足見系
      爭土地之實際買方並非被告丁○○，否則何有代理人全攬
      一切後續解約之法律程序，並擔保損失及違約金之理等語
      。然查受任人為說服二重買賣之賣方出賣系爭土地，給賣
      方保證，乃常有之事，尚難據此推斷被告丁○○與被告乙○○間無買賣之實情。
    (四)原告又質疑訴外人蔡根生交付被告乙○○之一紙面額40萬
      元之支票，並非被告乙○○所兌領，亦無被告乙○○之背
      書，係「陳秋敏」所兌付，而認為被告丁○○與被告乙○○間無買賣之實情。然查支票乃支付工具，非必由自己之
      帳戶領取。被告抗辯該支票係由訴外人蔡根生開立交給訴
      外人陳李元代書收受後，由其胞妹陳秋敏帳兌領後轉交給
      被告乙○○，被告乙○○確實有收到40萬元價金等情，除
      有該支票附卷可稽，並有被告提出之被證一土地買賣契約
      書內付款明細表上載明現金四十萬元正，並由被告乙○○
      親筆簽收可證，應堪認被告之上開抗辯可採，自難據此認
      定被告丁○○與被告乙○○間無買賣之實情。
    (五)原告又質疑訴外人蔡根生交付被告乙○○之一紙面額60萬
      元之支票，被告乙○○係於96年4 月26日收受，並於95年
      4月28日兌現，與被證二支票影本所示被告乙○○於95年5
      月26日簽收乙節，明顯不合，而認為被告丁○○與被告乙○○間無買賣之實情。然查支票號碼GL0000000，面額60
      萬元整之支票，確由被告乙○○所兌現無訛，業據台北富
      邦商業銀行桂林分行於96年3月26日以北富銀桂林字第966
      00003700號函檢該兌付支票影本過院查明無訛，有該函文
      及兌付支票影本附卷可憑，故被告抗辯上開支票上簽署之
      日期為95年5月26日，係蔡根生事後要求被告乙○○補簽
      而來，應堪採信。
    (六)綜上所述，有關被告丁○○與被告乙○○間土地買賣契約
      部分，被告等業已提出土地買賣契約書及相關之付款證明
      ，並經本院函查結果該等付款之支票均已兌現無訛，顯見
      被告丁○○與被告乙○○間之土地買賣契約屬實。原告並
      未提出相關之證據，足以證明被告二人間就系爭土地買賣
      契約係屬通謀虛偽意思，則其主張系爭土地買賣無效，依
      民法第242條之規定，代位被告乙○○請求被告丁○○塗
      銷該土地所有權移轉登記，回復為被告乙○○所有，即屬
      無理由，應予駁回。
  二關於被告乙○○抗辯系爭定金係屬解約定金性質，其業以書
    狀之送達作為提出加倍返還定金以解除系爭買賣契約，是否
    有理由部分：
    按解約定金，係以定金為保留解除權之代價，定金付與人固
    得拋棄定金，以解除契約；定金收受人亦得加倍返還定金，
    以解除契約。惟定金是否為保留解除權之代價，須於契約中
    定明。本件被告乙○○並未指明原告與其間之土地買賣契約
    於何處有上開約定，其上開抗辯自不足採信。
  三另關於被告乙○○抗辯因其係遭原告詐欺，而依民法92條之
    規定撤銷與原告之買賣契約意思表示是否有理由部分：
    被告乙○○抗辯原告利用被告乙○○不諳市價，一再向被告
    乙○○訛稱因系爭土地為巷道使用，經濟價值低落，沒有人
    會買，如有買主等於是天上掉下來的禮物，並稱該系爭土地
    市價僅約110萬元左右，被告乙○○乃信以為真，同意以110
    萬元出賣系爭土地等語，惟未能舉證以實其說，其所辯自屬
    無理由。
  四關於原告與訴外人翁聖儒間之買賣契約是否係真正及原告得
    否依債務不履行之法律關係請求被告乙○○加倍返還定金並
    請求不履行之損害賠償部分：
    (一)按因可歸責於被告乙○○之事由（即將系爭土地出賣訴外
      人蔡根生，並將該系爭土地依蔡根生之指示，辦理所有權
      移轉登記予被告丁○○）致給付不能者，債權仍存在，而
      其內容則已變為損害賠償請求權，故債權人即原告得依民
      法第226條第1項規定，請求賠償損害，業據司法院院字第
      2478號解釋釋示在案。則原告依債務不履行之法律關係向
      被告乙○○請求不履行之損害賠償，自屬有理。
    (二)按違約定金應解為最低損害賠償額之預定，德國民法第
      338條規定，定金應作為賠償額之一部，我國民法雖無類
      似規定，惟適用上採同一解釋，在理論上始能求得完整無
      缺，並可求得與違約金有明確之區分（學者孫森焱所著93
      年1月修訂版民法債編總論下冊第730頁參照）。
    (三)本件原告主張其依已定之計畫將系爭土地於95年3月10日
      以169萬9,146元之價格轉售予訴外人翁聖儒，並收受定金
      50萬9146元。因本件買賣契約可歸責於債務人即被告乙○○之事由致給付不能，以致原告無法依約將系爭土地移轉
      所有權予訴外人翁聖儒，遭訴外人翁聖儒以臺灣板橋地方
      法院95年度訴字第1841號起訴請求加倍返還定金101萬
      8,292元及其利息，原告已於96年4月18日賠付訴外人翁聖
      儒105萬8,544元等情，業據提出與其所述相符之土地銀行
      存摺封面及內頁紀錄影本、翁聖儒寄給原告之存證信函影
      本、原告回覆翁聖儒之存證信函影本、銀行簽發之105 萬
      8,544元支票影本及臺灣板橋地方法院95年度訴字第1841
      號民事判決影本暨確定證明書影本等件為證，並經本院依
      聲請調閱上開民事卷宗查明屬實，且有訴外人翁聖儒於該
      案提出其與原告間所簽訂之土地買賣契約書附於該案卷宗
      可稽，應堪認原告與訴外人翁聖儒間之買賣契約係屬真正
      且原告上開主張為真實。
    (四)按損害賠償，除法律另有規定或契約另有訂定外，應以填
      補債權人所受損及所失利益為限。依通常情形，或依已定
      之計劃、設備或其他特別情事，可得預期之利益，視為所
      失利益，民法第216條定有明文。本件原告所給付之105萬
      8,544元中，其中50萬9146元係屬原告自翁聖儒處收受之
      訂金，此部分僅係歸還，尚難謂係屬原告之損害，扣除此
      部分後所餘之54萬9,398元，應認係屬原告之損害，此部
      分原告自得向被告乙○○請求賠償。
    (五)原告請求被告乙○○加倍返還定金40萬元部分，除其中20
      萬元係屬原告交付被告乙○○之訂金，應認係屬原告之損
      害外。另20萬元部分既低於原告依已訂之計劃，擬以169
      萬9,146元之價格轉售系爭土地予訴外人翁聖儒所欲賺取
      之差價59萬9,146元，自應准許。
  五關於本件之訴是否受本院95年度訴字第4527號民事判決之既
    判力所及部分：
    按原告於本院95年度訴字第4527號土地所有權移轉登記事件
    中係基於買賣契約，請求被告乙○○應將系爭土地辦理所有
    權移轉登記予原告，遭本院以系爭土地業經被告乙○○移轉
    訴外人丁○○所有，已屬給付不能，而予以駁回。有該案民
    事判決影本附卷可按，且經本院依聲請調閱上開民事卷宗查
    明無訛。則本件基於買賣契約給付不能請求被告乙○○賠償
    債務不履行之損害賠償，自非上開確定判決之既判力所及
伍、綜上所述，原告依債務不履行之法律關係請求被告乙○○加
    倍返還定金40萬元並請求因本件買賣契約可歸責於被告乙○○之事由致給付不能，以致原告無法依約將系爭土地移轉所
    有權予訴外人翁聖儒，遭訴外人翁聖儒請求賠償之損失54萬
    9,398元暨自被告乙○○收受原告96年3月16日民事追加狀之
    翌日即96年3月17日起之法定遲延利息，為有理由，逾此範
    圍之請求，即屬無理由，應予駁回。
陸、原告陳明願供擔保，聲請宣告假執行，及被告陳明願供擔保
    以免假執行，經核原告勝訴部分，都合於法律規定，爰酌定
    相當之擔保金額分別准許之。至於原告敗訴部分，其假執行
    之聲請即缺乏宣告之依據，應予駁回。
柒、又本件事證已臻明確，兩造其餘攻擊防禦方法及未經援用之
    證據，經本院斟酌後，認為均不足以影響本判決之結果，爰
    不一一論述，併此敘明。
捌、據上論結，本件原告之訴為一部有理由、一部無理由，依民
    事訴訟法第79條、第390條第2項、第392條第2項，判決如主
    文。
中    華    民    國    97    年    2    月    25    日
                  民事第六庭    法  官  陳文正
以上正本係照原本作成
如對本判決上訴，須於判決送達後20日內向本院提出上訴狀
中    華    民    國    97    年    2    月    25    日
                                書記官  戴伯勳


司法院資訊處製作；財團法人民間司法改革基金會備份。
